【裁判字號】    89,交聲,51
【裁判日期】    891006
【裁判案由】    違反道路交通管理處罰條例聲明異議
【裁判全文】
臺灣臺北地方法院交通事件裁定                      八十九年度交聲字第五一號
    異議人即
    受處分人  甲○○
右列受處分人因違反道路交通管理處罰條例案件，對於台北市交通事件裁決所八十八
年十二月九日所為之處分（原處分案號：北市交裁車字第二二─三一一八六０號），
聲明異議，本院裁定如左：
    主  文
原處分撤銷。
甲○○汽車駕駛人，汽車行駛於高速公路，而不遵管制之規定者，處罰鍰新台幣仟
元，並予記違規點數壹點。
    理      由
一、按汽車行駛高速公路，不得在路肩上行駛或利用路肩超越前車或倒車，高速公路
    交通管制規則第九條第一項第二款定有明文，又汽車行駛於高速公路，而不遵管
    制之規定者，處汽車駕駛人新台幣（以下同）三千元以上六千元以下罰鍰，道路
    交通管理處罰條例第三十三條第一項定有明文，而汽車駕駛人駕駛汽車違反道路
    交通管理處罰條例第三十三條規定者，除應依該條所規定之罰鍰處罰外，並予記
    違規點數一點，道路交通管理處罰條例第六十三條第一項第一款亦定有明文。
二、本件受處分人即異議人甲○○駕駛其所有之車牌號ＤＪ─六一七八號自用小客車
    ，於民國八十八年九月二十六日十八時二十分許，於國道中山高速公路北上行駛
    ，途經該路段北向二三九公里處，利用右側路肩超車，而為內政部警政署國道公
    路警察局第四警察隊（以下稱國道四隊）員警丙○○、乙○○當場發現，以當時
    高速公路交通流量大不宜攔截掣單舉發者，逕行舉發，並以受處分人有違反前揭
    道路交通管理處罰條例第三十三條第一項規定之行為掣單舉發，嗣將舉發通知單
    送達受處分人後，受處分人於舉發通知單上所載應到案日期前向原處分機關為申
    訴，經原處分機關請舉發單位即國道四隊調查結果，仍認受處分人有前開違規行
    為，原處分機關乃依前揭道路交通管理處罰條例第三十三條第一項（原處分機關
    於裁決書簡要理由欄漏引第一項規定，應予更正），於八十八年十二月九日從輕
    裁處異議人罰鍰三千元（惟漏未於裁決書處罰主文欄併予記違規點數一點，詳後
    述）。
三、訊據受處分人甲○○固不否認當天駕駛上揭車輛，同至前揭地點之事實，惟矢口
    否認有任何違反道路交通管理處罰條例之行為，辯稱：當天係為了閃避切入其車
    道之貨車，又怕受後方來車追撞，才進入路肩，嗣因後方車陣線綿延，無法切入
    ，只得加速前進至得切入為止，短暫行駛路肩實非得已云云；惟查：
    受處分人所有之前述車號自用小客車違規行駛高速公路路肩之事實，業據證人即
    開單告發受處分人之員警丙○○、乙○○於本院八十九年一月三十一日調查時，
    以具結擔保其供述之真實性並在負擔偽證罪之心理處罰狀態下，供稱受處分人確
    有上揭行駛路肩之事實，且當日渠等因趕往處理前方事故，故未將受處分人當場
    攔停（本院當日筆錄照），有其等提出之日國道四隊員警工作紀錄簿可稽；查
    高速公路執勤之公路警察，發現汽車駕駛人超過規定速度行駛者，如當場不能或
    不宜攔截掣單舉發者，得逕行舉發，高速公路交通管制規則第二十六條第二定有
    明文。按證人丙○○、乙○○乃為原處分機關所認定受處分人有前開違規行為之
    原證人，其並到庭在本院法官面前以言詞供述本件訴訟上之待證事實－即受處分
    人有前開違規事實，已足使本院得有原處分機關所認定受處分人所有之車輛於前
    揭時地違規行駛高速公路路肩之事實為屬真實之百分之百確信，且於本件卷存證
    據資料內並無任何積極證據足以證明證人上開供述係屬虛偽，亦無有足以令人顯
    信其供述為不可採之品性證據或前科證據存在，本院自不得僅以證人為本件開單
    告發受處分人之員警而全盤抹煞其在訴訟上所具有之原證人資格，而受處分人對
    前開證人之供述並無法舉出或請本院調查任何對其有利之證據資料，以使本院對
    證人所供述受處分人違規之事實產生任何合理之懷疑，且交通警察掣單舉發違反
    道路交通管理處罰條例所列之違規事實，本質上為行政處分，係公務員基於職務
    上之權力，依法就特定之具體事件所為之具公法上效果之單方面行政行為，基於
    公務員為公法上行為具有公信力之原則，該行政行為當可被推定為真正，其據以
    依法處分之事實認定亦為正確無誤，再本件異議人所稱另有同向貨車切入其車道
    云云，並未能提提出任何證據以資調查或證明，且受處分人既領有駕駛執照，應
    知上揭不得行駛路肩或利用路肩超車之規定，其空言以不明車輛超車為其行駛路
    肩之藉口，尚難認其辯解為可採，本件事證明確，受處分人之違規行為堪以認定
    。
四、綜上所述，受處分人所駕駛之前揭車號汽車確有在高速公路超速行駛之事實，從
    而原處分機關依前揭道路交通管理處罰條例第三十三條第一項（原處分機關於裁
    決書簡要理由欄漏引第一項規定，應予更正），於八十八年十二月九日從輕裁處
    異議人罰鍰三千元，固非無見，惟如前所述，行為人有違反道路交通管理處罰條
    例第三十三條第一項規定之行為者，尚須依同條例第六十三條第一項第一款規定
    併予記違規點數一點，原處分機關漏未於裁決書之處罰主文欄上記載併記受處分
    人違規點數一點（本院卷內之原處分機關裁決書參照），即難認為允洽，本件受
    處分人之異議雖無理由，惟原處分既有不當，自應由本院將原處分撤銷，仍以受
    處分人有違反道路交通管理處罰條例第三十三條第一項規定之行為，從輕科處其
    罰鍰新台幣三千元，並依同條例第六十三條第一項第一款規定予以記違規點數一
    點如主文第二項所示，以資適法。
據上論斷，應依道路交通案件處理辦法第二十條前段，裁定如主文。
中      華      民      國      八十九      年     十     月     六     日
                                    臺灣臺北地方法院交通法庭
                                        法    官  林  政  憲
右正本證明與原本無異。
如不服本裁定，應於裁定送達後五日內，向本院提出抗告狀。
                                        書 記 官  江  虹  儀
中      華      民      國      八十九      年     十     月    十二    日


司法院資訊處製作；財團法人民間司法改革基金會備份。
